【裁判字號】    91,竹簡,462
【裁判日期】    920423
【裁判案由】    
【裁判全文】
臺灣新竹地方法院民事判決  九十一年度竹簡字第四六二號
    原      告  明台產物保險股份有限公司
    法定代理人  甲○○
    訴訟代理人  乙○○
    被      告  丙○○
右當事人間請求損害賠償事件，本院判決如左：
    主    文
被告應給付原告新臺幣壹拾萬玖仟壹佰伍拾陸元，及自民國九十一年六月十二日起至清
償日止，按年息百分之五計算之利息。
原告其餘之訴駁回。
訴訟費用由被告負擔百分之五十三，餘由原告負擔。
本判決第一項於原告以新臺幣參萬元供擔保後得假執行。
原告其餘假執行之聲請駁回。
    事實及理由
一、原告訴之聲明：被告應給付原告新臺幣( 下同 )二十萬四千六百八十六元，及自
    起訴狀繕本送達之翌日起至清償日止，按年息百分之五計算之利息。願供擔保，
    請准予宣告假執行。
二、事實摘要：
    被告丙○○於民國九十年一月二十九日八時十七分許，駕駛車牌號碼ＪＫ〡五五
    三一號自用小貨車，行經新竹市○○○路、建中路口處，因闖越紅燈撞擊原告明
    臺產物保險股份有限公司所承保訴外人鍾智生所有，而由鍾欣怡駕駛車牌號碼三
    Ｆ〡二一六六號自用小客車( 下稱：系爭車輛 )，造成該車多處受損，而因鍾智
    生向原告投保車體損失險，事故發生期間亦在保險期間內，乃經原告依鍾智生指
    示將汽車毀損之修復費用二十萬四千六百八十六元( 零件部分為十五萬二千七百
    九十六元；工資部分為五萬一千八百九十元 )逕行支付予承修之永慶汽車企業股
    份有限公司裕隆汽車新竹服務廠，是原告自得依保險法第五十三條之規定，代位
    被保險人請求被告賠償不法毀損系爭車輛之修復費用二十萬四千六百八十六元，
    及自起訴狀繕本送達翌日起加計法定遲延利息。
三、本件被告經合法通知，未於言詞辯論期日到場，核無民事訴訟法第三百八十六條
    各款所列情形，爰依原告聲請，由其一造辯論而為判決。
四、本院之判斷：
  (一)按汽車行駛至交岔路口，其行進、轉彎，應遵守燈光號誌或交通警察之指示；
      又汽車行駛時，駕駛人應注意車前狀況及兩車併行之間隔，並隨時採取必要之
      安全措施，道路交通安全規則第一百零二條第一項第一款、九十四條第三項分
      別定有明文。本件原告主張被告於九十年一月二十九日八時十七分許，駕駛車
      牌號碼ＪＫ〡五五三一號自用小貨車，行經新竹市○○○路、建中路口處，因
      闖越紅燈撞擊原告所承保訴外人鍾智生所有，而由鍾欣怡駕駛系爭車牌號碼三
      Ｆ〡二一六六號自用小客車等情，業據提出中華民國交通部製發汽車駕駛執照
      、行車執照各一份為證，且經證人鍾欣怡到庭證述：其於車禍當時，是走建功
      一路，停紅綠燈，綠燈起步，要往憲兵隊的方向走，當時被告是走建中路往光
      復路方向，對方闖紅燈，我才起步就被撞，還轉了一圈，其車子左側車頭整個
      凹陷，被告的車子翻覆，其就打電話報警。．．．當日其的車速約時速一、二
      十公里，因剛起步，被告速度很快等語明確，而被告經合法通知未到場爭執，
      亦未提出任何證據供本院審酌，足見原告之主張，要非無據。又本案經送請臺
      灣省竹苗區車輛行車事故鑑定委員會鑑定鍾欣怡與被告間之車輛肇事責任，雖
      經該會函覆因雙方當事人於行車管制號誌正常運作之路口肇事，因附卷資料不
      足，且雙方當事人均各執乙詞堅稱遵守號誌指示行駛，涉及號誌問題，該會無
      法據以鑑定乙節，亦有臺灣省竹苗區車輛行車事故鑑定委員會九十二年二月二
      十四日竹鑑字第九二○一八三號函一紙附卷可稽，惟經本院依職權向新竹市警
      察局第二分局調閱上開交通事故相關資料核閱，可知事故當日被告所駕駛之自
      用小貨車與鍾欣怡所駕駛系爭車輛相撞後，被告所駕駛之車輛當場翻覆，且車
      頭倒轉停在右側路面，至系爭車輛車頭則轉向右側，既有道路交通事故調查報
      告表所附事故現場圖、事故現場照片六幀為憑，參以事故當時被告所駕駛自用
      小貨車行經方向係由新竹市○○路往光復路方向直行，而鍾欣怡則由新竹市○
      ○○路往建美路方向直行，行至上開建功一路與建中路交岔路口時鍾欣怡所駕
      駛之系爭車輛係在被告自用小貨車之右側，則衡之常情，本件被告於事故當日
      行經上開交叉路口處時，如遭右側由鍾欣怡所駕駛之系爭車輛闖紅燈撞及，被
      告所駕駛之車應係往左側偏離，而無事後車輛倒轉停在右側路面之理，是被告
      上開所述，顯違常情。況觀之被告與鍾欣怡於肇事當日在事故現場所製作之談
      話紀錄，被告係稱肇事當時行車速度為時速三十至四十公里，而鍾欣怡則稱肇
      事當時行車速度為起步時速二十至三十公里等語，則事故當時所言應係較未顧
      及利害關係所述，應堪採信，則本件鍾欣怡如有闖越紅燈情事，車速應甚快，
      而非僅有車輛剛起步所行之車速，反觀被告車輛受撞後車身翻覆車頭倒地，堪
      認被告行車速度應較鍾欣怡車速為快，是以被告所述當日係鍾怡欣駕車闖越紅
      燈云云，顯與常理不合，難以採信，是被告應有汽車行駛至交岔路口，闖紅燈
      行進行為，堪以認定。而依當日時間為上午八時十分許，光線及路面之狀況良
      好，既無不能注意之情形，詎被告竟闖越紅燈，撞及原告所承保被保險人鍾智
      生所有自用小客車左側，致該車受損之事實，亦有照片為憑，是被告有過失駕
      車，不法侵害原告所承保被保險人鍾智生所有系爭車輛情事，應堪認定。
  (二)又按汽車行駛時，駕駛人應注意車前狀況，並隨時採取必要之安全措施，道路
      交通安全規則第九十四條第三項定有明文。經查證人鍾欣怡於事故當時，係由
      新竹市○○○路往建美路方向直行，且係於等待紅燈轉換成綠燈後始駕車通行
      ，此據證人鍾欣怡到庭陳述明確，參以本件肇事後被告及證人鍾欣怡所駕駛車
      輛停放之位置，可知被告之自用小貨車於兩車相撞之際，已駛入上開建功一路
      與建中路交岔路口幾近三分之二距離，有道路交通事故調查表、照片可參，是
      證人鍾欣怡未注意車前狀況，在視線無礙之情形下未就被告闖越紅燈行駛之行
      為採取必要之安全措施，致生本件車禍，亦與有過失，本院審酌上情，認被告
      就本件車禍應負百分之八十之過失責任，證人鍾欣怡應負百分之二十之過失責
      任。
  (三)再按汽車、機車或其他非依軌道行駛之動力車輛，在使用中加損害於他人者，
      駕駛人應賠償因此所生之損害；又不法毀損他人之物者，應向被害人賠償其物
      因毀損所減少之價額，又被保險人因保險人應負保險責任之損失發生，而對於
      第三人有損失賠償請求權者，保險人得於給付賠償金額後，代位行使被保險人
      對於第三人之請求權，民法第一百九十二條之二前段、第一百九十六條，保險
      法第五十三條第一項前段分別定有明文。次按物被毀損時，被害人除得依據民
      法第一百九十六條請求賠償外，並不排除民法第二百十三條至第二百十五條之
      適用，依民法第一百九十六條請求賠償物被毀損所減少之價額，得以修復費用
      為估定之標準，但以必要者為限( 例如︰修理材料以新品換舊品，應予折舊 )
      ，亦有最高法院七十七年度第九次民事庭會議之決議、同院六十年度臺上字第
      一五○五號判決及七十三年度臺上字第一五七四號等判決可資參照。本件原告
      依據保險契約，償付被保險人即系爭自小客車所有人後，代位依侵權行為之法
      律關係，請求被告賠償系爭自小客車因此事故所受損害即所減少之物之價值，
      固屬正當；但系爭車輛係於八十八年九月三十日領照開始使用，此據卷內行車
      執照載明，算至本件事故發生時( 即九十一年一月二十九日 )，已使用一年四
      個月( 未滿一月以一月計，營利事業所得稅結算申報查核準則第九十五條第八
      款參照 )，依前揭說明，以新品取代舊品間之差價應予折舊扣除。又「按損害
      賠償祇應填補被害人實際損害，保險人代位被害人請求損害賠償時，依保險法
      第五十三條第一項規定，如其損害額超過或等於保險人已給付之賠償金額，固
      得就其賠償之範圍，代位請求賠償，如其損害額小於保險人已給付之賠償金額
      ，則保險人所得代位請求者，應祇以該損害額為限。」( 最高法院六十五年度
      臺上字第二九○八號判例參照 )，蓋保險人基於保險代位之規定承受被保險人
      對於第三人之損害賠償請求權，必以被保險人所得請求之範圍為其得代位請求
      之標準，是依被保險人決定保險人之代位權行使之範圍，乃理所當然。
  (四)是以關於系爭車輛因毀損所減少之價額，即其所需必要之修復費用數額為何？
      經查原告主張系爭自小客車所需修復費用為二十萬四千六百八十六元，其中更
      新零件部分為十五萬二千七百九十六元，此有估價單附卷可憑，則原告更新零
      件，因其車輛算至本件道路交通事故發生時，已使用一年四個月，本院依行政
      院（七九）財字第Ｏ六七Ｏ號、台（四五）財字第一四八Ｏ號令公布之固定資
      產耐用年數表及固定資產折舊率表，採定率遞減法計算其折舊，即自用小客車
      耐用年數五年，每年折舊率千分之三六九。準此，上開更新零件一年四個月折
      舊後金額為八萬四千五百五十五元 (計算方式詳附表所示)。從而，原告承保
      系爭自小客車因毀損所減少之價額，即所需必要之修復費用數額，應為更新零
      件折舊後金額八萬四千五百五十五元與其他工資 (含維修工資、塗裝)五萬一
      千八百九十元，合計為十三萬六千四百四十五元 (84555+51890=136445 )。惟
      證人鍾欣怡就本件車禍之發生應負百分之二十之過失責任，已如上所述，原告
      代位行使其權利，亦應適用過失相抵之規定，從而，原告請求被告給付之金額
      在十萬九千一百五十六元 (136445x80%=109156)範圍內及自起訴狀繕本送達翌
      日即九十一年六月十二日起計算之法定遲延利息為有理由，應予准許，逾此數
      額之請求應予駁回。
  (五)原告陳明願供擔保，聲請宣告假執行，經核本判決第一項原告勝訴部分，合於
      法律規定，爰酌定相當之擔保金額宣告之；原告其餘假執行之聲請，因該部分
      訴之駁回而失所依據，應併予駁回。
五、結論：本件原告之訴為一部有理由，一部無理由，應依民事訴訟法第四百三十六
    條第二項、第三百八十五條第一項前段、第七十九條但書、第三百九十條第二項
    ，判決如主文。
中      華      民      國    九十二    年      四      月    二十三    日
                                  臺灣新竹地方法院民事第二庭
~B法      官  王佳惠
右為正本係照原本作成。
如對本判決上訴，須於判決送達後廿日內向本院提出上訴狀。
~B法院書記官  林淑瑜
中      華      民      國    九十二    年      四      月    二十三    日
附表：
┌───────────────────────────────────┐
│車牌號碼三Ｆ〡 二一六六號自用小客車更新零件費用折舊之計算             │
├──────┬────────────────────────────┤
│第一年折舊  │152796x0.369=56382                                      │
├──────┼────────────────────────────┤
│第二年折舊  │( 000000-00000)x0.369x4÷12=11859                       │
├──────┼────────────────────────────┤
│時價亦即折舊後之金額│ 000000-00000-00000=84555                       │
├──────────┴────────────────────────┤
│備註：右列計算小數點以下均四捨五入                                    │
└───────────────────────────────────┘


司法院資訊處製作；財團法人民間司法改革基金會備份。
